臺灣屏東地方法院民事判決　　　　　　　 95年度再易字第3號
再審原告　　甲○○
　　　　　　戊○○
共　　　同
訴訟代理人　孔福平律師
再審被告　　己○○
　　　　　　丙○○
　　　　　　乙○○
　　　　　　丁○○
上列當事人間分割共有物事件，再審原告對於中華民國95年6 月
30日本院95年度簡上字第23號確定判決提起再審之訴，本院判決
如下：
    主  文
再審之訴駁回。
再審訴訟費用由再審原告負擔。
    事實及理由
一、再審原告主張：兩造共有坐落屏東縣新園鄉○○段第2271地
    號，面積2,340 平方公尺之土地（下稱系爭土地），經再審
    被告丁○○訴請分割共有物，經本院潮州簡易庭以民國94年
    度潮簡字第506 號判決系爭土地准予分割，其分割之方法為
    ：如附圖所示編號D 部分面積106 平方公尺之土地分歸再審
    被告丁○○所有；編號A 部分面積563 平方公尺之土地分歸
    再審被告己○○所有；編號B 部分面積427 平方公尺之土地
    分歸再審原告戊○○所有；編號C 部分面積374 平方公尺之
    土地分歸再審原告甲○○所有；編號E 部分面積351 平方公
    尺及F 部分面積519 平方公尺之土地均分歸兩造按如附表所
    示之比例保持共有取得。再審原告不服提起上訴，嗣經本院
    以95年度簡上字第23號判決，駁回上訴而告確定。茲原判決
    所採之方案，即如附圖所示編號E 部分，面積351 平方公尺
    ，此部分預留為供通行道路使用，而依其使用目的不為分割
    ，並維持共有之狀態，惟私設通路為單向出口，且長度超過
    35 公 尺，應設汽車迴車道，迴車道視為該通路之一部分，
    建築技術規則建築設計施工編第3 條之1 定有明文。又建築
    技術規則，為依建築法第97條規定訂之。而建築法為實施建
    築管理，以維護公共安全、公共交通、公共衛生及增進市容
    觀瞻而制訂之法規，建築法第1 條定有明文，依民法第71條
    ，極具強制性。本件原確定判決就附圖所示編號E 部分通路
    ，長達70公尺，為建築必要，均應設迴車道，前開分割方法
    未設迴車道，有違上揭強制規定，亦影響該預留通路兩旁土
    地之建築申請之許可，致再審原告之房子無法面向西面來蓋
    ，原確定判決適用法規顯有錯誤，爰依法提起本件再審之訴
    等語。並於本院聲明：(一)原確定判決廢棄；(二)上開廢棄部分
    ，另為適法之判決。
二、再審被告丙○○、乙○○則以：本件已經歷經二審判決確定
    ，原來的分割方案尚稱妥適；再審被告丁○○則以：原來分
    割方案全部共有人之住宅，均有留相當大的庭院，並無再審
    原告所述預留迴轉車道之問題等語，資為抗辯。並均聲明：
    再審之訴駁回。
三、再審被告己○○則以：前此東港地政事務所有至現場鑑界，
    其所有鐵皮房屋有占用到再審原告土地，占用部分希望能向
    再審原告購買。
四、按適用法規顯有錯誤者，得以再審之訴對於確定終局判決聲
    明不服，民事訴訟法第496 條第1 項第1 款定有明文。次按
    民事訴訟法第496 條第1 項第1 款所謂適用法規顯有錯誤，
    係指確定判決所適用之法規顯然不合於法律規定。或與現尚
    有效之解釋、或現尚有效之判例顯然違反者而言；又所謂適
    用法規顯有錯誤者，不包括漏未斟酌證據及認定事實錯誤之
    情形在內。
五、次按共有人因共有物分割之方法不能協議決定，而提起請求
    分割共有物之訴，法院應依民法第824 條命為適當之分割，
    不受任何共有人主張分割方法之拘束。法院對於共有物分割
    方法之決定，本有其自由裁量權，若分割方法與法令無悖，
    即不得以分割後共有物之使用不符某特定法規，即謂該分割
    判決違背法令。本件原確定判決已敘明依自由裁量權所定分
    割方法之理由，其分割方法亦未使共有物之使用有何違背法
    令之處，再審原告對於原確定判決提起再審，所表明之再審
    理由，無非係就前訴訟程序第二審法院依職權所定分割之方
    法不服，惟原確定判決所為分割方法，係屬事實認定之範圍
    ，其分割方法如附圖所示編號E 部分所留設之道路，僅係共
    有物分割後得否滿足各共有人之特定使用目的而已，尚未因
    此影響其事實之認定及其法律之適用而使分得共有物特定部
    分之共有人違反任何規定，是再審原告所持再審理由，係在
    指摘原確定判決認定事實錯誤，而非所適用之法規有何顯然
    不合於法律規定之情形，揆之前開說明，再審原告指摘原確
    定判決有適用法規顯有錯誤之情形，即無足採。
六、綜上所述，再審原告提起本件再審，與民事訴訟法第496 條
    第1 項第1 款之規定不符，其再審之訴顯無理由，爰不經言
    詞辯論程序，逕以判決駁回之。
據上論結，本件再審之訴為顯無理由，依民事訴訟法第502 條第
2 項、第78條，判決如主文。
中　　華　　民　　國　　96　　年　　5　　月　　31 　　日
                  民事第一庭    審判長法  官  楊文廣
                                      法　官　吳思怡
                                      法  官  邱玉汝
以上為正本，係照原本作成。
本判決不得上訴。
中　　華　　民　　國　　96　　年　　6 　　月　　1 　　日
                                      書記官  魏慧夷
附表：
┌──┬─────┬─────────┐
│編號│共  有  人│應有部分比例      │
├──┼─────┼─────────┤
│ 1  │丁○○    │102/1440          │
├──┼─────┼─────────┤
│ 2  │己○○    │17/45             │
├──┼─────┼─────────┤
│ 3  │戊○○    │413/1440          │
├──┼─────┼─────────┤
│ 4  │甲○○    │361/1440          │
├──┼─────┼─────────┤
│ 5  │乙○○    │34/3600           │
├──┼─────┼─────────┤
│ 6  │丙○○    │16/3600           │
└──┴─────┴─────────┘
